【裁判字號】    99,易,493
【裁判日期】    990629
【裁判案由】    竊盜等
【裁判全文】
臺灣苗栗地方法院刑事判決               99年度易字第493號
公  訴  人  臺灣苗栗地方法院檢察署檢察官
被      告  戊○○
被      告  甲○○
被      告  丁○○
上列被告等因竊盜等案件，經檢察官提起公訴（99年度偵字第10
29號），本院判決如下：
    主  文
戊○○犯結夥三人以上攜帶兇器竊盜罪，累犯，處有期徒刑壹年
參月。
甲○○犯結夥三人以上攜帶兇器竊盜罪，處有期徒刑柒月；又共
同犯攜帶兇器竊盜罪，處有期徒刑陸月。應執行有期徒刑拾月。
丁○○收受贓物，累犯，處有期徒刑陸月；又犯攜帶兇器竊盜罪
，累犯，處有期徒刑柒月。應執行有期徒刑拾月。
    事  實
一、戊○○前因竊盜案件，經法院判處有期徒刑3 年確定，甫於
    民國9 7 年11月19日假釋期滿執行完畢（構成累犯）。丁○○前因竊盜及毒品危害防制條例等案件，分經法院判處有期
    徒刑7 月、1 年、9 月及6 月，嗣經減刑為有期徒刑3 月15
    日、6 月、4 月15日及3 月並定應執行刑為有期徒刑1 年4
    月定，甫於97年8 月27日縮刑期滿執行完畢（構成累犯）。
    戊○○、甲○○及賴淦愉（已歿，另經檢察官為不起訴處分
    ）共同基於意圖為自己不法所有之犯意聯絡，於98年11月24
    日5 、6 時許，結夥3 人在臺中市○○路○ 段528 號前，由
    戊○○及甲○○擔任把風，賴淦愉持客觀上可供兇器使用之
    螺絲起子撬開蔡晨瑜所有、丙○○使用之HL-5466 號、引擎
    號碼為VM- AE01598 號自用小客車車門後竊取該車。得手後
    則由賴淦愉即行拆卸該車之汽車音響並駕該車搭載甲○○返
    回苗栗。其後賴淦愉、甲○○為躲避查緝，再共同基於為自
    己不法所有之犯意聯絡，於同日23、24時許，在苗栗縣公館
    鄉○○路124 號前，仍由甲○○把風，並由賴淦愉持客觀上
    可供兇器使用之螺絲起子，竊取乙○○所有之JG-8701 號自
    用小客車號牌2 面，得手後則懸掛在前述渠等竊取之車輛上
    。之後，該車則留供甲○○代步之用。嗣丁○○明知甲○○
    所駕、懸掛JG-8701 號車牌之自用小客車係來路不明之贓物
    ，竟仍基於收受贓物之犯意，而向甲○○借用該車，經甲○○同意後，而於同年月25日17許，在苗栗縣銅鑼鄉○○市○
    路口處向甲○○借用該車。其後丁○○再返還甲○○。嗣甲○○乃將該車棄置於苗栗縣銅鑼鄉○○村○○○○○道路陸
    橋下涵洞處。丁○○得悉甲○○將該車棄置於上開處所，竟
    另基於意圖為自己不法所有犯意，於同年月26日15、16許，
    持客觀上供兇器使用之套筒，在甲○○棄置該車之地點，竊
    取該車之4 個輪胎而與其所駕之HD-0678 號自用小客車之輪
    胎互換。嗣經警以遺留在苗栗縣銅鑼鄉○○村○○○○○道
    路陸橋下涵洞處地上之HL-5466 號自用小客車輪胎痕與丁○○所駕之HD-0678 號自用小客車上之輪胎紋路相符，且經丙○○指認其原使用之輪胎特徵與HD-0678 號自用小客車上之
    輪胎相符，而查悉上情。
二、案經苗栗縣警察局移送臺灣苗栗地方法院檢察署檢察官偵查
    起訴。
    理  由
一、本件被告戊○○、甲○○、丁○○對於下列供述證據、非供
    述證據的證據能力均不爭執（參審卷99年6 月9 日準備程序
    筆錄第3 頁、99年6 月15日審判筆錄第3 頁、第10至11頁）
    ，且無違法取得或顯不可信之情形，本院自得將之採為認定
    本件犯罪事實存否之證據，附此敘明。
二、訊據被告甲○○、丁○○對於上述犯罪事實坦承不諱，核與
    共同被告戊○○於警詢、偵查時的陳述相符，復與被害人丙○○、乙○○證述的失竊情節相符，又有丙○○、乙○○出
    具之贓物認領保管單2 紙、1 紙及車號HL-5466 號自用小客
    車原使用之輪胎及HL-5466 號自用小客車遺留在苗栗縣銅鑼
    鄉○○村○○○○○道路陸橋下涵洞地上之輪胎痕照片共8
    張、搜索票、苗栗縣警察局扣押筆錄暨扣押物品目錄表各1
    份、臺中市警察局車輛協尋電腦入單1 份、苗栗縣警察局車
    輛協尋電腦入單2 份、內政部警政署警政e 網通受理報案e
    化平台系統1 張在卷可佐，足認被告甲○○、丁○○之自白
    與事實相符，被告甲○○2 次加重竊盜犯行、被告丁○○加
    重竊盜、收受贓物犯行洵堪認定。
三、被告戊○○固坦承於上述時間駕駛自用小客車搭載甲○○及
    賴淦愉至臺中市，但否認有竊盜犯行，辯稱：「我不是親身
    參與怎麼會知道，我也只回答我載他們去，然後他們回來才
    告訴我去偷車，我的回答都只有這樣而已。」等語。惟查：
  (一)證人即共同被告甲○○、被告戊○○於檢察官訊問時陳稱於
    98年11月24日5 、6 時許，在臺中市○○路○ 段528 號前，
    由被告戊○○及被告甲○○擔任把風，賴淦愉持螺絲起子撬
    開車號HL-5466 號、引擎號碼為VM-AE01598號自用小客車車
    門後，竊取該車等情，此有本院勘驗檢察官99年2 月25日偵
    訊光碟筆錄在卷可憑（參審卷99年6 月15日審判筆錄第7至9
    頁）。
  (二)被告戊○○於98年12月26日接受警員詢問時陳稱於98年11月
    底某日早上5 、6 時前後，與甲○○、賴淦愉一同前往臺中
    市○○路竊取1 輛白色自小客車，由賴淦愉動手侵入行竊，
    其及甲○○把風。後來開回苗栗停放，停在東山製茶廠旁之
    停車場，甲○○就把它當代步工具等語（參偵卷第22至25頁
    ）。
  (三)是由被告甲○○、戊○○的上述陳述，可知其等2 人與賴淦
    愉於上述時間，一同至上址，共同竊取車號HL-5466 號自用
    小客車，得手後開回苗栗，並交由被告甲○○作為代步的工
    具等事實。至證人即共同被告甲○○於本院審理時證稱當日
    麻煩被告戊○○載賴淦愉及伊至台中，並未告訴戊○○到台
    中做什麼，戊○○將伊等載到台中後即離開。事後伊才告訴
    戊○○有關賴淦愉偷車情事等語（參審卷99年6 月15日審判
    筆錄第5 至6 頁）。但查，其於審理時復證稱在警詢、偵查
    時的陳述屬實（參同上審卷第7 頁）。而徵諸其於警詢、偵
    查時的陳述，均係陳稱與戊○○、賴淦愉一起至臺中市○○
    路偷上述自用小客車，方法為賴淦愉持螺絲起子偷車，其與
    戊○○把風等語（參偵卷第16至20頁、第97至98頁、第111
    至112 頁）。再參考被告戊○○於警詢、檢察官訊問時陳述
    的內容，與被告甲○○警詢、檢察官訊問時的陳述情節相符
    ，已如前述。由此可見其於審理時的上述證詞，顯為迴護被
    告戊○○之詞，不能採信。至被告戊○○辯稱伊未參與本件
    竊盜案，係事後聽甲○○訴說後，方知甲○○等人偷車等語
    。然查，被告戊○○於警詢、檢察官偵查時，對於與被告甲○○、賴淦愉如何分工竊取前述自用小客車等情陳述甚詳，
    亦如前述，復與被告甲○○的陳述內容相符，由此足證其有
    參與偷車的情事，其上述辯解，應為避重就輕之詞，不能採
    信。
  (三)綜上，被告戊○○於審理時翻異前詞辯稱上情，顯為臨訟卸
    責之詞，不足採信。此外，復有被害人丙○○的證詞附卷可
    佐，亦有贓物認領保管單2 紙、照片8 張、臺中市警察局車
    輛協尋電腦入單1 份、苗栗縣警察局車輛協尋電腦入單1 份
    在卷可佐，被告戊○○加重竊盜犯行，洵堪認定。
四、核被告戊○○、甲○○所為，均係犯刑法第321 條第1 項第
    3 款、第4 款之結夥三人以上攜帶兇器竊盜罪，被告甲○○
    另犯刑法第32 1條第1 項第3 款之攜帶兇器竊盜罪。被告丁○○係犯刑法第321 條第1 項第3 款之攜帶兇器竊盜罪、第
    349 條第1 項之收受贓物罪。被告戊○○、甲○○、賴淦愉
    就竊取被害人丙○○使用之自用小客車部分，及被告甲○○
    與賴淦愉就竊取被害人乙○○使用之JG-8701 號車牌部分，
    均具犯意聯絡及行為分擔，均為共同正犯。又被告戊○○前
    因竊盜案件，經法院判處有期徒刑3 年確定，甫於97年11月
    19日假釋期滿執行完畢。被告丁○○前則因竊盜及毒品危害
    防制條例等案件，分經法院判處有期徒刑7 月、1 年、9 月
    及6 月，嗣經減刑為有期徒刑3 月15日、6 月、4 月15日及
    3 月並定應執行刑為有期徒刑1 年4 月定，甫於97年8 月27
    日縮刑期滿執行完畢，此有臺灣高等法院被告前案紀錄表2
    份在卷可稽，其等2 人於前述刑之執行完畢後5 年內再犯本
    罪，均為累犯，均應依刑法第47條第1 項前段加重其刑。又
    被告甲○○所犯上開2 起加重竊盜犯行；及被告丁○○所犯
    收受贓物及加重竊盜犯行，犯意各別，應分別予分論併罰。
    爰審酌被告戊○○、甲○○、丁○○為貪圖私利，而為前述
    加重竊盜、收受贓物行為，實不可取。再斟酌被告甲○○、
    丁○○、戊○○之犯罪的動機、目的、手段、犯罪所得、所
    生損害，及考量被告甲○○、丁○○坦承犯行，犯後態度良
    好，被告戊○○否認犯行，飾詞卸責等一切情狀，分別量處
    如主文所示之刑，並就被告甲○○、丁○○部分定其應執行
    刑。至檢察官對被告戊○○具體求處有期徒刑1 年6 月，茲
    因其所竊得的財物為自用小客車1 台，價值尚非巨大，復參
    酌認罪之共同被告甲○○的刑度，應認檢察官的求刑稍嫌過
    重，略予調減。至檢察官雖另認被告戊○○前因竊盜案件經
    法院判處有期徒刑3 年確定，甫於執行完畢後再度犯本件加
    重竊盜罪，足見其因懶惰閒散而養成竊盜之犯罪習慣，聲請
    對其宣告強制工作部分。惟按保安處分係對受處分人將來之
    危險性所為拘束其身體、自由之處置，以達教化與治療之目
    的，為刑法之補充制度，本諸法治國家保障人權之原理及刑
    法之保護作用，其法律規定之內容，應受比例原則之規範，
    使保安處分之宣告，與行為人所為行為之嚴重性，行為人所
    表現之危險性，及對行為人未來行為之期待性相當，司法院
    大法官會議釋字第471 號解釋可資參照。查被告戊○○參與
    竊盜犯行者僅1 件，竊盜所得財物為自用小客車1 台，獲利
    非鉅，尚難逕認被告戊○○有犯罪習慣或懶惰成習，並審酌
    被告戊○○行為之嚴重性、所表現之危險性及對於未來行為
    之期待性，認量處被告戊○○如主文所示之刑度，以足收懲
    儆之效，尚無令被告入勞動處所施以強制工作之必要，附此
    敘明。末查，被告戊○○、甲○○及賴淦愉用以行竊之工具
    乃賴淦愉所有，而賴淦愉已歿，則該等工具應已四散，而無
    從執行沒收；被告丁○○竊盜之工具，亦無證據顯示現仍存
    在，未避免將來執行之困難，爰均不宣告沒收，附此敘明。
據上論斷，依刑事訟訴法第299 條第1 項前段，刑法第28條、第
321 條第1 項第3 款、第4 款、第349 條第1 項、第47條第1 項
、第51條第5 款，刑法施行法第1 條之1 ，判決如主文。
本案經檢察官林俊杰到庭執行職務。
中    華    民    國    99    年    6     月    29    日
                  刑事第一庭  法  官  呂曾達
以上正本證明與原本無異。
如不服本判決，應於收受送達後10日內向本院提出上訴書狀（應
敘述具體理由並附繕本）。上訴書狀如未敘述理由，應於上訴期
間屆滿後20日內補提理由書於本院。
                              書記官  劉容辰
中    華    民    國    99    年    6     月    29    日
附錄本案論罪科刑法條：
刑法第321 條第1 項第3 款、第4 款
（加重竊盜罪）
犯竊盜罪而有左列情形之一者，處 6 月以上、 5 年以下有期徒
刑：
一、於夜間侵入住宅或有人居住之建築物、船艦或隱匿其內而犯
    之者。
二、毀越門扇、牆垣或其他安全設備而犯之者。
三、攜帶兇器而犯之者。
四、結夥三人以上而犯之者。
五、乘火災、水災或其他災害之際而犯之者。
六、在車站或埠頭而犯之者。
中華民國刑法第349條第1項
（普通贓物罪）
收受贓物者，處 3 年以下有期徒刑、拘役或 5 百元以下罰金。

司法院資訊處製作；財團法人民間司法改革基金會備份。
